最高法院刑事判決　　　　　　　　　　　　　　　八十八年度台上字第五六五二號
　　上訴人　台灣高等法院檢察署檢察官
　　被　告　甲○○
右上訴人因被告偽造有價證券案件，不服台灣高等法院中華民國八十八年七月二十七
日第二審判決（八十八年度上訴字第一七三一號，起訴案號：台灣桃園地方法院檢察
署八十六年度偵字第六八三號），提起上訴，本院判決如左：
    主  文
原判決撤銷，發回台灣高等法院。
    理  由
本件原判決以公訴意旨略稱：被告甲○○意圖為自己不法之所有，於民國八十四年二
月十二日，在台北市○○○路○段二七號十一樓之三凱旋法律事務所（下稱凱旋事務
所），竊取以該事務所負責人陳永星之名義在台新國際商業銀行南京東路分行開戶領
用之空白支票十四張（支票號碼為ＮＥ0000000號至ＮＥ0000000號）
後；復基於意圖供行使之用之概括犯意，在不詳時地，連續多次以其偽刻之凱旋事務
所及陳永星之印鑑，蓋於前述竊得之支票上，並分別偽造發票日及票面金額，交予案
外人于士賢使用；嗣因徐清福、何陳寶菊、彭道明、林建道、余文祥、林榮宗、宋文
明等人分別持票前往提示，發現上開支票業經陳永星掛失止付，始知上情，因認被告
涉牽連犯刑法第三百二十條第一項之竊盜及同法第二百零一條第一項之連續偽造有價
證券罪嫌，惟經審理結果，被告之犯罪不足證明，因而維持第一審諭知被告無罪之判
決，駁回檢察官在第二審之上訴，固非無見。
惟查：據被害人陳永星指稱其被竊並偽造之支票共十四張，而依卷內資料，上開偽造
之支票業經提示者為七張（見第一審判決理由四－(五)，按本件第一審判決理由均為原
審判決所援用），但原判決僅就其中三張與被告當庭書寫之字跡為比對，對其餘已經
提示，可得調查比對部分（可命持票人提出），則未予調查，即率認上開十四紙支票
，均非被告所偽造，已嫌速斷。矧按核對筆跡，除顯著跡象，凡具字學常識之人，足
以肉眼辨別其真偽異同者外，必須就其內容，依法付與鑑定，始足資為判斷。乃原審
未將本件偽造之支票，與被告之字跡函送專門機構為鑑定，率以肉眼比對，認「卷存
三張支票上之字跡各異，與被告當庭書寫之筆跡顯不相符」，復未說明「被告當庭書
寫之字跡，與卷存三張支票上之字跡，如何顯不相符」之認定理由及依據（參第一審
判決理由四－(七)）。況原審既以被告當庭書寫之字跡為比對資料，竟又說明「被告當
庭書寫之字跡，未必與其平日書寫之字跡相符，也不是一個良好而適合進行鑑定的比
對範本」云云（原判決理由三－３－(5)），證據理由，亦嫌矛盾。檢察官上訴意旨指
摘原判決違法，非無理由，認應發回更審，期臻翔適。關於竊盜罪部分，因檢察官認
與發回（偽造有價證券）部分，有方法結果之裁判上一罪關係，併予發回。
據上論結，應依刑事訴訟法第三百九十七條、第四百零一條，判決如主文。
中      華      民      國    八十八    年      十      月      七      日
                              最高法院刑事第二庭
                                  審判長法官  莊  來  成
                                        法官  呂  潮  澤
                                        法官  謝  俊  雄
                                        法官  白  文  漳
                                        法官  蘇  振  堂
      右正本證明與原本無異
                                              書  記  官
中      華      民      國    八十八    年      十      月     十一     日
